臺中高等行政法院判決
                                    110年度交上字第107號
上  訴  人  賴榮毅                                      

被 上訴 人  臺中市交通事件裁決處                       

代  表  人  黃士哲              
上列當事人間交通裁決事件，上訴人對於中華民國110年6月3日
臺灣臺中地方法院109年度交字第401號行政訴訟判決，提起上訴
，本院判決如下：
    主  文
一、上訴駁回。
二、上訴審訴訟費用新臺幣750元由上訴人負擔。
    理  由
一、事實概要：上訴人所有號牌ALU-6519號自用小客車（下稱系
    爭車輛）於民國109年5月2日12時31分許，行經國道1號北向
    112公里處，因「行駛高速公路未依規定變換車道」之違規
    行為，遭民眾於109年5月4日檢具事證檢舉，經內政部警政
    署國道公路警察局第二公路警察大隊（下稱舉發機關）員警
    認定系爭車輛違反道路交通管理處罰條例(下稱處罰條例)第
    33條第1項第4款規定，遂對車主即上訴人掣開第ZBB845060
    號舉發違反道路交通管理事件通知單。上訴人未於到案期限
    檢具事證及應歸責人相關資料，向被上訴人告知應歸責人，
    被上訴人即依處罰條例第85條第4項規定，推定上訴人有過
    失，並依處罰條例第85條第1項後段「仍依本條例各該違反
    條款規定處罰」之規定，續於109年8月7日以中市裁字第68-
    ZBB845060號裁決書（下稱原處分），依處罰條例第33條第1
    項第4款、第63條第1項第1款及「違反道路交通管理事件統
    一裁罰基準表」之規定，按期限內到案之基準，裁處上訴人
    第1階段罰鍰新臺幣（下同）3,000元，並記違規點數1點。
    上訴人不服提起訴訟後，經臺灣臺中地方法院109年度交字
    第401號行政訴訟判決(下稱原判決)駁回其訴，上訴人仍不
    服，遂提起本件上訴。
二、上訴人起訴之主張及聲明、被上訴人於原審之答辯及聲明暨
    原判決關於證據取捨、認定事實及適用法規之論據，均詳如
    原判決所載。
三、上訴人上訴意旨略以：
  ㈠民眾檢舉，乃促請公權力發動之性質，經民眾檢具違規證據
    資料之取得及利用，仍應符合道路交通管理之稽查程序規定
    ，公路主管或警察機關始得採用為舉發違規之證據，否則將
    有利用人民之行為，逾越公權力行使應遵守之正當程序問題
    。惟被上訴人於收受檢舉人行車記錄器時，客觀上應檢視檢
    舉人及上訴人之行車記錄器其他車輛是否違規，行使公權力
    裁量萎縮至零之狀況下，均應加以處罰，而非依照檢舉人之
    意志僅針對上訴人處罰。本件被上訴人因民眾檢舉而裁罰上
    訴人，手段與目的間欠缺合理關聯，違反行政程序法第7條
    比例原則。
  ㈡上訴人駕駛系爭車輛行經國道1號北向112公里處之速限，依
    照交通部高速公路局交通管理措施行車速限資訊規定，速限
    為100公里，而依照高速公路及快速公路交通管制規則(下稱
    交通管制規則)第6條規定，上訴人應維持車輛速率每小時除
    以2即50公里之安全距離，再依道路交通標誌標線號誌設置
    規則第182條規定：「車道線，用以劃分各線車道，指示車
    輛駕駛人循車道行駛。本標線為白虛線，線段長4公尺，間
    距6公尺，線寬10公分。」是上訴人系爭車輛依照交通管制
    規則，應距離前車至少5組車道線，方符合交通管制規則第6
    條之行政法上要求。然依我國高速公路之車流量及數學公式
    計算之結果，上訴人不可能被期待遵守交通管制規則第6條
    規定，故上訴人之違規行為欠缺期待可能性，被上訴人認事
    用法尚有違誤，原審不察，原判決有行政訴訟法第243條第1
    項判決不適用法規或適用不當之違誤。
  ㈢檢舉人舉發上訴人起因係上訴人欲變換車道，檢舉人卻不願
    上訴人變換車道，阻止未果之報復行為。由行車記錄器畫面
    照片可知，上訴人於變換車道前持續顯示方向燈，檢舉人並
    未保持交通管制規則第6條規定之安全距離，反而縮短與前
    車之車距，欲阻止上訴人變換車道意圖明顯，惟上訴人變換
    車道行為並未違規。
  ㈣聲明：⒈原判決廢棄，⒉原處分撤銷。
四、本院經核原判決駁回上訴人在原審之訴，尚無違誤，茲就上
    訴理由再予論述如下：
  ㈠按處罰條例第33條第1項第4款規定：「(第1項)汽車行駛於高
    速公路、快速公路或設站管制之道路，不遵使用限制、禁止
    、行車管制及管理事項之管制規則而有下列行為者，處汽車
    駕駛人新臺幣3,000元以上6,000元以下罰鍰：……四、未依規
    定變換車道。(第6項)第1項之管制規則，由交通部會同內政
    部定之。」同條例第63條第1項第1款規定：「汽車駕駛人有
    下列各款所列條款之一者，除依原條款處罰鍰外，並予記點
    ：一、有第33條第1項……情形之一者，各記違規點數1點。」
    又按處罰條例第33條第6項授權訂定之交通管制規則第6條第
    1項第1款規定：「（第1項）汽車行駛高速公路及快速公路
    ，前後兩車間之行車安全距離，在正常天候狀況下，依下列
    規定：一、小型車：車輛速率之每小時公里數值除以2，單
    位為公尺。」第11條第3款規定：「汽車在行駛途中，變換
    車道或超越前車時，應依標誌、標線、號誌指示，並不得有
    下列情形：……三、未保持安全距離及間隔。」核上開規則之
    規定內容並未逾越母法之授權範圍及規範目的，於法律保留
    原則無違，自得予以適用。查：
  ⒈原判決業已論明：「觀諸違反道路交通管理事件統一裁罰基
    準及處理細則第10條第1項、第2項第5款、第22條第2項規定
    ，其規範意旨係考量警力有限及民眾取巧違規成性，為交通
    秩序混亂原因之一，一般民眾如能利用適當管道檢舉交通違
    規，除可彌補警力之不足外，亦將產生極大之嚇阻效果，以
    達到維護道路交通安全之行政目的。是如一般民眾見有違規
    事件，皆可敘明違規事實或檢具違規證據資料，向公路主管
    或警察機關檢舉，經查證檢舉人所檢送之檢舉資料具體明確
    屬實者，即應行舉發，不待經濟部標準檢驗局檢定合格之儀
    器採證，亦不以執法人員在場為必要。且現今一般車輛駕駛
    人多數加裝行車紀錄器於車輛，用以紀錄行駛時之情況，俾
    利與他車發生交通事故時，得以舉證還原事實；又行車紀錄
    器僅係將影像透過鏡頭及感光、儲存設備予以紀錄、存檔，
    以利於保存交通違規轉瞬發生之當下，藉以彌補警力之不足
    ，尚非如雷達測速儀、呼氣酒精濃度測試器等涉及量測數據
    而需經度量衡檢驗或校正，方得以判定實際之違規事實，本
    無須以由經濟部標準檢驗局檢驗合格，為其檢舉合法性之依
    據。況經本院調查勘驗結果，檢舉民眾行車紀錄器畫面並無
    遭變造、偽造之虞，其畫面自然連續不中斷，路面車道線與
    系爭車輛變換車道之行為均清晰可辨，且本件原告違規行為
    之事實，係由檢舉民眾於109年5月4日提供科學儀器取得之
    錄影證據向舉發機關提出檢舉，經舉發機關查證屬實予以舉
    發等情，有舉發機關109年7月9日國道警二交字第109270341
    5號函（見本院卷第89頁至反面頁）在卷可稽。又檢舉民眾
    車輛與系爭車輛係偶然相逢，而系爭車輛上開違規，又屬瞬
    間之偶發事件，且對檢舉人而言，上開違規情節非其可事先
    預料，亦可排除蓄意造假之可能。」等語明確(原判決第5-6
    頁)。是上訴人主張被上訴人不應僅依檢舉人之意志裁罰上
    訴人等詞，無非重申其起訴時已主張而為原判決摒棄不採之
    理由，復就原審已論斷者，仍執歧異見解而為爭執，難謂有
    理由，核無足採。
  ⒉又原審勘驗舉發機關提供之採證光碟，製成勘驗筆錄(原審卷
    第135頁)「當時該車（即檢舉民眾車輛）與其正前方車輛距
    離約2組車道線之距離，號牌ALU-619號白色小客車（下稱系
    爭車輛)行駛於該車右前方中線車道上，12：31：02時至12
    ：31：10時系爭車輛顯示左側方向燈，當時其與該車約1組
    （車道線1線段1間隔為10公尺計算)車道線之距離，與該車
    正前方之車輛保持不到1組車道線之距離，系爭車輛即由中
    線車道變換至內側車道，插入該車前方，此時系爭車輛與該
    車僅不到1線段（約4公尺)之距離。」，並依此調查證據結
    果審認「按交通管制規則第6條第1項第1款規定……並有例示
    小型車之行車安全距離如下：車速60公里/小時最小距離為3
    0公尺……，以較低之標準即每小時60公里數值換算，參以前
    揭道路交通標誌標線號誌設置規則第182條第1項、第2項之
    規定，系爭車輛欲變換至相鄰車道行駛時，在正常天候狀況
    下，最小距離至少為30公尺，相當於3組車道線段間距之距
    離，始符上開規定。而系爭車輛卻與該車不到1組車道線之
    距離，即由中線車道向左變換至內側車道，不論有無區分高
    速公路上車流及車況，系爭車輛在與該車距離甚短之情況下
    向左插入內側車道，其安全距離明顯不足……」等語(原判決
    第3-4頁)，尚無違誤；此外，依卷證資料復查無上訴人有何
    緊急避難等阻卻違法事由，則被上訴人依處罰條例第33條第
    1項第4款、第63條第1項第1款及違反道路交通管理事件統一
    裁罰基準表規定，以原處分裁處上訴人罰鍰3,000元，並記
    違規點數1點，經核於法尚無不合；上訴人主張其欠缺期待
    可能性之詞，並不可採。
  ⒊再者，行政罰係對違反行政法上義務者所為之處罰，倘行為
    人之行為符合處罰規定之構成要件及具有違法性（無阻卻違
    法事由）與可責性，即得加以處罰。查上訴人有前揭未遵守
    交通管制規則第11條第3款規定未保持安全距離及間隔之行
    為，符合同條例第33條第1項第4款規定之客觀構成要件，已
    如前述。又上訴人既稱檢舉人違反保持安全距離之注意義務
    (原審卷第15頁)，可知其駕駛系爭車輛行駛於高速公路時，
    應已預見未保持行車安全距離行為之情事，惟仍未依其當時
    行車速度保持行車安全距離之行為，難謂上訴人無過失，足
    認本件上訴人已具備主觀歸責要件。另縱認上訴人主張在其
    變換車道後之後方行駛駕駛人（即檢舉人）有未保持安全距
    離之行為屬實，此係被上訴人是否依職權調查證據以審查該
    行為人有無違反處罰條例，或符合逕行舉發要件而得予以裁
    罰之問題，並不足為上訴人阻卻違法或卸免罰責之事由。
  ㈡綜據上述，原判決駁回上訴人之訴，核無違誤。上訴意旨指
    摘原判決違背法令，求予廢棄，難認有理由，應予駁回。
五、末按交通裁決事件之上訴，行政法院為訴訟費用之裁判時，
    應確定其費用額，此觀行政訴訟法第237條之9第2項準用第2
    37條之8第1項規定即明。本件上訴人對於交通裁決事件之上
    訴，既經駁回，則上訴審訴訟費用750元（上訴審裁判費）
    自應由上訴人負擔，爰併予確定如主文第2項所示。六、結
    論：本件上訴為無理由，應予駁回。 
中　　華　　民　　國　　110　  年　　11 　 月　  30　 日
                  臺中高等行政法院第三庭
                          審判長法官　陳  文  燦
                              法  官　張  鶴  齡
                              法  官　楊  嵎  琇
以上正本證明與原本無異。
本判決不得上訴。
中　　華　　民　　國　　110　  年　　11 　 月　  30　 日
                              書記官　詹  靜  宜